臺灣臺北地方法院刑事判決　　　　　　 100年度交訴字第18號
公　訴　人　臺灣臺北地方法院檢察署檢察官
被　　　告　余金龍
選任辯護人　范晉魁律師
上列被告因公共危險案件，經檢察官提起公訴（100 年度偵緝字
第56號），本院判決如下：
    主    文
余金龍駕駛動力交通工具肇事，致人受傷而逃逸，處有期徒刑陸
月，如易科罰金，以新臺幣壹仟元折算壹日。
余金龍被訴過失傷害部分公訴不受理。
    事    實
一、余金龍前因背信罪，經臺灣士林地方法院檢察署檢察官於民
    國99年7 月10日為緩起訴處分，緩起訴期間自99年7 月10日
    起至101 年7 月9 日止。詎仍不知悔改，於緩起訴期間內之
    99年8 月27日晚間19時55分，駕駛車牌號碼1091-VM 號自用
    小客車，沿臺北市松山區○○○路○ 段291 巷由南往北方向
    行駛，行經291 巷2 號前，欲倒車時，應注意汽車倒車起駛
    前，應顯示方向燈，注意前後左右有無障礙物或車輛行人，
    隨時採取必要之安全措施，而依當時之情狀，夜間有照明、
    市區道路乾燥、視距良好，並無不能注意之情事，竟疏未注
    意，於以倒車方式停車時，上開自小客車之車尾先擦撞停放
    在路旁之車牌號碼A2G-506 號（起訴書誤載為AZG-506 號）
    重型機車，該重型機車之把手再擦撞黃月幸所騎乘停放在旁
    之車牌號碼DMD-090 號輕型機車，致該輕型機車復傾倒壓及
    坐在路邊吃冰之黃月幸背部，黃月幸因此受有背部挫傷之傷
    害。余金龍下車察看及詢問後，已明知遭其駕駛之自小客車
    撞及之上揭機車連環倒下後，業已壓傷黃月幸，不料竟基於
    肇事致人受傷而逃逸之犯意，未報警處理或協助就醫，亦未
    留下聯絡方式或車牌號碼，不顧黃月幸上開所受之傷勢，迅
    速駕車離去，經黃月幸自後追趕並拍打余金龍所駕駛之自小
    客車，示意其停車後，余金龍仍加速駕車逃離現場。幸經黃
    月幸當下自行記下余金龍所駕自小客車之車牌號碼後，報警
    處理，因而查獲。
二、案經黃月幸訴請臺北市政府警察局松山分局報請臺灣臺北地
    方法院檢察署檢察官偵查起訴。
    理    由
壹、證據能力方面：
    按被告以外之人於審判外之言詞或書面陳述，除法律有規定
    者外，不得作為證據，刑事訴訟法第159 條第1 項定有明文
    ；復按被告以外之人於偵查中向檢察官所為之陳述，除顯有
    不可信之情況者外，得為證據，同法第159 條之1 第2 項亦
    有規定。次按被告以外之人於審判外之陳述，雖不符前4 條
    之規定，而經當事人於審判程序同意作為證據，法院審酌該
    言詞陳述或書面陳述作成時之情況，認為適當者，亦得為證
    據；當事人、代理人或辯護人於法院調查證據時，知有第15
    9 條第1 項不得為證據之情形，而未於言詞辯論終結前聲明
    異議者，視為有前項之同意；同法第159 條之5 規定甚明。
    經查：
（一）告訴人黃月幸在警詢中所為與被告有關之陳述，係屬傳聞
      證據，並經被告余金龍及其選任辯護人於本院言詞辯論終
      結前，對於其證據能力聲明異議，是應認不具備證據能力
      。
（二）就其餘本院認定犯罪事實所憑之證據中，雖有部分亦屬傳
      聞證據，惟檢察官及被告與其辯護人均未於本院言詞辯論
      終結前聲明異議，本院審酌該等言詞或書面陳述作成之情
      況，並無非出於任意性或不正取供，或違法或不當情事，
      且客觀上亦無不可信之情況，堪認為適當，依刑事訴訟法
      第159 條之5 第2 項規定，得作為證據。
貳、實體部分
一、訊據被告余金龍固坦承曾於99年8 月27日晚間19時55分，駕
    駛車牌號碼1091-VM 號自用小客車，沿臺北市松山區○○○
    路○ 段291 巷由南往北方向行駛，在291 巷2 號前倒車並停
    放車輛之事實，惟矢口否認有何肇事逃逸之犯行，辯稱：伊
    承認過失傷害部分，但肇事逃逸部分，因為伊不知道告訴人
    有受傷，所以否認犯罪。於事故發生時，伊已將車輛停妥並
    至車後開啟行李箱，告訴人主動告知伊之車輛於倒車停放時
    撞倒告訴人輕型機車及證人林晉立之重型機車，且告訴人之
    輕型機車倒下時有碰觸到告訴人之身體，當時伊曾一再訊問
    告訴人及證人林晉立有無受傷、機車有無損壞，告訴人均表
    示並未受傷，機車亦未受損，但一直強調其身上所穿的衣服
    很貴，不能穿了，當時伊確認告訴人並未受傷，且認為告訴
    人的衣服還可以穿，是因告訴人情緒激動，伊才離開現場云
    云。其選任辯護人之辯護意旨略以：依證人林晉立之證述可
    知，告訴人只向被告表示背部遭機車撞擊及新買的衣服有破
    損，但從頭到尾告訴人未曾提及受傷一事，且依證人林晉立
    現場觀察結果，已無法判認告訴人確有受傷，被告當然更不
    可能知道告訴人當時有受傷，又被告再三詢問告訴人，告訴
    人均未表示有受傷，更徵被告當時無法知悉告訴人受傷，且
    事後因告訴人情緒激動，被告無法與告訴人溝通始自行離去
    ，絕非被告在明知告訴人受有傷害之情形下仍駕車離去，是
    就肇事逃逸部分，被告主觀上並不知告訴人有受傷情事，故
    無肇事逃逸之故意等語。
二、經查：
（一）查被告於99年8 月27日晚間19時55分，駕駛上開自用小客
      車，沿臺北市松山區○○○路○ 段291 巷由南往北方向行
      駛，行經291 巷2 號前，欲以倒車之方式停車，且依當時
      之情狀，夜間有照明、市區道路乾燥、視距良好，並無不
      能注意之情事，竟疏未注意，於倒車時，上開自小客車之
      車尾先擦撞停放在路旁之上開重型機車，該重型機車之把
      手再擦撞告訴人所騎乘停放在旁之上開輕型機車，致該輕
      型機車復傾倒壓及正坐在路邊吃冰之告訴人背部，告訴人
      因此受有背部挫傷之傷害。且被告嗣後下車察看後，未報
      警處理或協助告訴人就醫，亦未留下聯絡方式或車牌號碼
      ，即駕車離去，且經告訴人自後追趕並拍打被告駕駛之自
      小客車後，被告仍駕車駛離現場之事實，業據被告坦承不
      諱，且有道路交通事故現場圖（見臺灣臺北地方法院檢察
      署99年度偵字第22349 號卷，下稱偵卷第11頁）、談話紀
      錄表（見偵卷第12-1頁）、道路交通事故補充資料表（見
      偵卷第12頁）、道路交通事故調查報告表(一)、(二)（見偵卷
      第13頁至第14頁）、道路交通事故當事人登記聯單1 紙（
      見偵卷第15頁）、疑似道路交通事故肇事逃逸追查表1紙
      （見偵卷第17頁）、現場照片6 張（見偵卷卷第18頁至第
      20頁）及科學中醫診所99年9 月17日診斷證明書1 紙（見
      偵卷第10頁）等件在卷可憑，是堪信為真實。
（二）證人即在場目擊之人林晉立於本院100 年4 月12日審理期
      日結證稱：於99年8 月27日下午19時55分左右，伊在北市
      ○○○路5 段291 巷2 號攤販前，當時去買冰，伊當時騎
      乘A2G ─506 號機車，伊買冰時機車停放在該攤販前，下
      車點冰，當時告訴人跟她女兒坐在攤販前吃冰，告訴人的
      機車停放在她坐位的後面，而伊的機車跟告訴人的機車相
      鄰停放，當時被告剛好倒車，有動到伊的機車，伊的機車
      因而撞倒告訴人的機車，告訴人的機車手把就撞到告訴人
      的背。告訴人遭撞之後有跳起來，但人沒有跌倒，此時被
      告就下車查看，被告問伊有無撞到伊，伊對被告說伊的機
      車被撞倒，因此機車撞到告訴人，被告就轉頭問告訴人說
      有無怎麼樣，告訴人當時說她的衣服是新買的，背部有被
      撞到，被告問告訴人要如何處理，之後因為告訴人比較歇
      斯底里，所以告訴人跟被告面對面站著談了大約2 分鐘，
      沒有談出結論，而被告就開車離開，被告開車離開時，告
      訴人有追過去。被告開車走了之後，告訴人說「被告就這
      樣跑掉」。被告下車時有問告訴人有無受傷，當時告訴人
      說她背部有被撞一下，但告訴人好像沒有說到受傷這2 字
      。伊當時看得出來告訴人有被撞擊，但沒有流血的狀況或
      行動不便的樣子，因為告訴人有去追車，告訴人當時穿著
      的衣物之狀況如偵查卷第19頁照片所示，即事發後告訴人
      衣服背部有刮痕等語綦詳（見本院卷第26頁反面至第28頁
      ），且亦曾於偵查中證稱：99年8 月27日當天，伊停在攤
      販門口買冰，告訴人也停在那裡，但我們的機車方向不同
      ，當時有一台汽車倒車擦撞倒伊的機車，伊的機車把手撞
      到告訴人的機車，告訴人之機車倒下，壓到告訴人之背部
      ，伊自己把伊的機車扶起來，後來汽車駕駛人有下車問情
      況，但問一問沒有處理好，就開走了等語（見偵卷第29頁
      ）。證人即告訴人黃月幸於本院100 年4 月12日審理期日
      亦到庭結證稱：於99年8 月27日下午19時55分左右，伊在
      北市○○○路○ 段291 巷內吃冰，伊是騎乘機車過去的，
      當時機車本來停在坐位的右邊，結果右邊的攤位要收攤，
      把伊的機車移到我的背後停放。伊吃冰的時候，伊先聽到
      有人尖叫，接著機車就倒在伊身上，林晉立就過來幫伊把
      機車扶起來，伊就站起來，路人跟伊說是被告的汽車倒車
      時撞倒兩部機車才撞到伊。機車倒在伊身上，伊摸伊的背
      後有刺痛感，就得知自己受傷，但伊是女生，不可能把衣
      服拉起來請旁人幫伊看有無受傷。被告當時站在後行李箱
      旁邊拿東西，伊當時主動跟被告說伊有受傷，即伊問被告
      「是否知道撞到我」，被告說「是我嗎？」，伊跟被告說
      「伊背部受傷且衣服也破了」，被告就說「是喔」，伊問
      被告現在怎麼辦，被告反問伊說怎麼辦，伊就跟被告說伊
      的衣服是890 元買的，被告就摸摸口袋，並關上車子之行
      李箱後，人就離開了。當下伊的衣服有刮痕，伊有跟被告
      說衣服破了，伊的手也指著背後，當時伊的背很痛，但被
      告沒有要求要看伊的衣服，伊也不知被告有無看到，目前
      已忘記是否有轉身給被告看。被告開車離開後，剛好因為
      路口是紅燈，且被告的車子前面有二部車，所以被告的車
      子離伊沒有很遠，伊就用走的追上前去敲車窗，但被告沒
      有開窗也沒有理會伊，即沒有反應就離開了，也沒有留下
      任何聯絡方式給我。之後，伊就站在原地報警，警察做完
      筆錄後，伊就自己去看北市○○○路上的科學中醫診所看
      醫生等語（見本院卷第28頁至第30頁），並曾於99年10月
      14日檢察官訊問時證稱：8 月20幾號晚上19點55分，伊與
      伊女兒在南京東路5 段的巷子，就聽到有人尖叫，後來伊
      的機車就壓到伊身上，因為有車子撞倒2 部機車，其中一
      部車號DMD-090 號機車是伊的機車，伊要求開車的人賠償
      醫藥費與衣服的費用，對方轉頭就走，車號為1091 -VM號
      。當時伊有追到前面拍被告的車門，但是被告都不回應等
      語（見偵卷第29頁、第30頁），而本院參諸上開2 名證人
      與被告間素不相識，並無仇怨，衡情上開證人等應無設詞
      攀誣，或虛構違法事實陷害被告之理，況渠等到庭具結作
      證，更以刑事責任擔保其證言之真實性，且雖上開2 位證
      人之證詞，因距事發當時，時間上已超過7 個月，就細節
      部分記憶雖有所模糊，但就被告過失傷害告訴人及肇事後
      逕自駕車駛離現場之情節等基本事實，所證均大致相符，
      故證人2 人之前開證述內容，應可採信。其次，由卷附99
      年8 月27日晚間20時6 分許所拍攝之告訴人衣物相片以觀
      （見偵卷第19頁），可知告訴人於事故發生當時身上所穿
      之亮藍色上衣背面上，有一條白色長約10多公分之明顯刮
      痕，自右後肩胛附近向左下延伸至脊椎附近，且該刮痕中
      更有一處黑色明顯破損之處等情，衡諸常情，案發當時為
      盛夏時節，若穿著在外之單薄衣物已因機車撞擊而產生刮
      痕，穿著該衣物之人，必定會在與該刮痕相對應之身體位
      置，受有傷害，則被告於上開事故發生之後，既然曾下車
      與告訴人對話，欲就本件發生之交通事故商討解決之道，
      且被告亦陳稱：告訴人一直強調其身上所穿的衣服很貴，
      不能穿了乙節，則被告在當下豈會未注意到告訴人身上之
      衣物有前揭明顯之刮痕存在，況被告若當時完全未查看被
      告所穿著之衣物，豈會有辦法如其所辯，逕自判斷出告訴
      人衣服還能穿之結論，且不論當時被告與告訴人間之對話
      情形究係如被告所辯其係主動詢問告訴人「有無受傷」，
      或如證人林晉立所證被告係經告訴人告知「背部有被撞一
      下」，或如證人即告訴人黃月幸所證其跟被告說「伊背部
      受傷且衣服也破了」，均能由上開告訴人與被告間之對話
      內容，推知被告當下必定已知悉告訴人應該受有傷害之事
      實，另再佐以本件被告係倒車不慎撞及證人林晉立之重型
      機車後，始波及告訴人之輕型機車，則由被告肇事時，已
      使路旁停放之機車連環倒下，其撞擊力道自非輕微，因此
      坐在路旁之告訴人在毫無防備之情形下遭倒下機車撞及背
      部，且其所穿之衣物亦明顯受損，客觀上足認被告當時實
      無不知告訴人受有傷害之可能，是以，被告前開所辯稱：
      當時伊確認告訴人並未受傷云云，顯屬無稽，未能採信。
      綜上，由上開證據合併以觀，可知被告確於前揭時、地，
      因駕駛上開自小客車以倒車方式停車時，有上揭過失之故
      ，致使告訴人之輕型機車倒下撞及告訴人，告訴人因而受
      有前揭傷害，且被告發生上揭車禍後，未報警處理或協助
      就醫，亦未留下聯絡方式或車牌號碼，竟逕自迅速駕車離
      去，經告訴人自後追趕並拍打被告所駕車輛，示意其停車
      後，被告仍加速駕車逃離現場之事實。
三、按刑法第185 條之4 之肇事逃逸罪之立法意旨，係在處罰肇
    事後逃逸之駕駛人，俾以維護交通安全，加強救護，減少被
    害人之死傷，促使駕駛人於肇事後對被害人即時救護。經查
    ，如前所述，被告於肇事之後，其業已知悉告訴人因其造成
    之交通事故，受有前揭傷害，待其施以救護，或報警到場處
    理，然竟未對告訴人施以必要扶助、報警或呼叫救護車到場
    等足以減少肇事傷害之救護措施，反在未報警處理或協助告
    訴人就醫，亦未留下任何聯絡方式之情形下，駕車逕行駛離
    現場，依上開刑法第185 條之4 之肇事逃逸罪之規範意旨，
    可知被告在客觀上的確有肇事逃逸之犯行，在主觀上亦有肇
    事後逃逸之犯意。準此，被告上開肇事逃逸犯行已明，應依
    法予以論處。
四、核被告所為，係犯刑法第185 條之4 之肇事逃逸罪。爰審酌
    本件被告前未曾受有期徒刑以上刑之宣告，有臺灣高等法院
    被告前案紀錄表1 紙在卷可稽（見本院卷第5 頁），素行非
    劣，且教育程度為碩士畢業，具有相當之智識程度，但本件
    交通事故之發生，係肇因於被告之過失，而被告於肇事後，
    明知告訴人已因此受傷，有須其救助之情形存在，竟仍逕自
    駕車駛離現場，其守法意識實屬薄弱，暨因犯罪後仍矢口否
    認肇事逃逸之犯行，並無任何悔意，是其犯後態度實屬不佳
    ，但衡酌被告於本院100 年4 月12日審理期日中，已與告訴
    人就過失傷害部分達成和解，告訴人並當庭表示願意不再追
    究被告之刑事責任等一切情狀，量處如主文所示之刑，並諭
    知易科罰金之折算標準。
、公訴不受理部分
一、本件公訴意旨略以：被告於99年8 月27日晚間19時55分，駕
    駛上開自用小客車，沿臺北市松山區○○○路○ 段291 巷由
    南往北方向行駛，行經291 巷2 號前，欲倒車時，應注意汽
    車倒車起駛前，應顯示方向燈，注意前後左右有無障礙物或
    車輛行人，隨時採取必要之安全措施，而依當時之情狀，夜
    間有照明、市區道路乾燥、視距良好，並無不能注意之情事
    ，竟疏未注意，於倒車時，該車之車尾先擦撞停放在路旁之
    上開重型機車，該重型機車之把手再擦撞告訴人所騎乘停在
    隔旁之輕型機車，致該輕型機車傾倒壓及坐於路邊吃冰之告
    訴人背部，告訴人因此受有背部挫傷之傷害。因認被告涉犯
    刑法第284 條第1 項前段過失傷害罪。
二、按告訴乃論之罪，告訴人於第一審辯論終結前，得撤回其告
    訴；又告訴經撤回者，法院應諭知不受理之判決，並得不經
    言詞辯論為之，刑事訴訟法第238條第1項、第303條第3款及
    第307條，分別定有明文。
三、經查，本件被告前揭所涉過失傷害案件，經檢察官提起公訴
    ，認被告涉係犯刑法第284 條第1 項前段過失傷害罪，依同
    法第287 條前段之規定，可知該罪須告訴乃論。茲告訴人黃
    月幸已於本院100 年4 月12日審理期日中當庭撤回上開刑法
    第284 條第1 項前段過失傷害告訴（見本院卷第33頁），是
    本件被告上開被訴過失傷害罪部分，揆諸上開規定，應諭知
    公訴不受理之判決。
肆、據上論斷，應依刑事訴訟法第299 條第1 項前段、第303 條
    第3 款，刑法第185 條之4 、第41條第1 項前段，刑法施行
    法第1 條之1 ，判決如主文。
本案經檢察官徐仕瑋到庭執行職務。
中    華    民    國    100    年    4    月    26    日
                  刑事第十七庭審判長法  官  劉煌基
                                    法  官  賴淑美
                                    法  官  葉力旗
上正本證明與原本無異。
如不服本判決，應於判決送達後10日內向本院提出上訴狀（應抄
附繕本）。告訴人或被害人如對於本判決不服者，應具備理由請
求檢察官上訴，其上訴期間之計算係以檢察官收受判決正本之日
期為準。
                                    書記官  林碧華
中    華    民    國    100    年    4    月    26    日
附錄本案論罪科刑法條：
中華民國刑法第185條之4
駕駛動力交通工具肇事，致人死傷而逃逸者，處6 月以上5 年以
下有期徒刑。